臺灣士林地方法院刑事判決
111年度訴字第44號
公  訴  人  臺灣士林地方檢察署檢察官
被      告  張方繼



義務辯護人  黃慧敏律師
上列被告因毒品危害防制條例案件，經檢察官提起公訴（110 年
度偵字第6189號），本院判決如下：
    主  文
張方繼共同犯意圖販賣而持有混合二種以上之第三級毒品罪，累
犯，處有期徒刑壹年貳月。扣案如附表一、二所示之物均沒收。
    事  實
一、張方繼明知如附表一鑑驗結果欄所示成分，係屬毒品危害防
    制條例第2 條第2 項第3 款所規定之第三級毒品，不得持有
    （純質淨重已逾5 公克以上）及販賣，竟為求得以免費施用
    謝政志提之毒品，即與謝政志（由檢察官另行偵查）基於意
    圖販賣而持有混合二種以上之第三級毒品之犯意聯絡，先由
    張方繼依謝政志之指示，於民國110 年3 月11日下午5 時許
　　，將車牌號碼000 －000 號普通重型機車停放在臺北市大同
    區（下同）延平北路4 段153 巷與迪化街2 段路口，再由謝
    政志將如附表一所示之果汁包放置在上揭機車之置物廂內，
    並指示張方繼騎乘上揭機車前往位於迪化街2 段23巷口之公
    園停放，待有人向謝政志購買果汁包時，再由謝政志直接前
    往該處拿取交付，而意圖販售如附表一所示之毒品。嗣於同
    日晚間6 時27分，張方繼騎乘上揭機車，在行經延平北路 3
     段18巷39號前時，為警攔檢查獲，並扣得如附表一、二所
    示之物，始悉上情。
二、案經臺北市政府警察局大同分局報請臺灣士林地方檢察署檢
    察官偵查起訴。
    理  由
壹、程序事項：
    本案所引用之供述及非供述證據，業經本院依法踐行調查證
    據程序，而檢察官、辯護人、被告張方繼亦均同意各該證據
　　有證據能力，復查無依法應排除其證據能力之情形，是後述
    所引用證據之證據能力均無疑義，先予敘明。
貳、實體事項：
一、上開犯行，業據被告張方繼於本院審理中坦承不諱（見本院
    訴字卷第72頁、第79頁至第83頁），且扣案如附表一所示之
    物，經送請內政部警政署刑事警察局鑑定後，確檢出如附表
    一所示之4 －甲基甲基卡西酮、甲基－N, N－二甲基卡西酮
　　之二種以上第三級毒品成分（驗餘合計淨重298.04公克，另
    4 －甲基甲基卡西酮部分驗前純質淨重約5.98公克），有該
    局110 年5 月18日刑鑑字第1100026695號鑑定書在卷可稽（
　　見偵卷第159 頁）。此外，復有現場查獲照片、被告與謝政
    志之通訊軟體對話紀錄翻拍照片（見同上卷第77頁至第86頁
　　）及扣案如附表二所示之物可佐，堪認被告之自白與事實可
    符，而足採信。是本案事證明確，應依法論科。
二、論罪科刑：
　㈠109 年7 月15日修正施行之毒品危害防制條例，增定第9 條
    第3 項「犯前五條之罪（即毒品危害防制條例第4 條至第 8
     條）而混合二種以上之毒品者，適用其中最高級別毒品之
    法定刑，並加重其刑至二分之一。」，立法理由更明白表示
    「
　　所稱之混合，係指將二種以上之毒品摻雜調合，無從區分而
    言（如置於同一包裝）。依目前毒品查緝實務，施用混合毒
    品之型態日益繁多，且因混合毒品之成分複雜，施用後所造
　　成之危險性及致死率均高於施用單一種類者，為加強遏止混
　　合毒品之擴散，爰增訂第三項，規定犯第四條至第八條之罪
　　，而有混合二種以上毒品之情形者，加重其刑至二分之一。
    另本項係屬分則之加重，為另一獨立之犯罪型態，如其混合
    二種以上毒品屬不同級別，應依最高級別毒品所定之法定刑
　　，並加重其刑至二分之一，例如販賣混合第三級及第四級毒
    品者，依販賣第三級毒品之法定刑處斷，並加重其刑至二分
    之一；如屬同一級別者，因無從比較高低級別，則依各該級
    別毒品所定之法定刑，加重其刑至二分之一。」。本案被告
    與謝政志共同意圖販賣而持有之如附表一所示之果汁包，經
    送鑑定結果，確混和第三級毒品4 －甲基甲基卡西酮、甲基－
    N, N－二甲基卡西酮成分，業如上述，係同一包裝內摻雜調
    合有二種以上之毒品，自屬該條項所稱之混合二種以上之毒
    品，而有該規定之適用。
　㈡次按刑事訴訟法第95條第1 款固規定訊問被告，應先告知犯
    罪嫌疑及所犯所有罪名，罪名經告知後，認為應變更者，應
    再告知。此立法目的，係在使被告得以充分行使其防禦權，
    避免突襲裁判，以維護程序之公正，俾保障被告之權益。倘
    事實審法院於調查或審理中，已就被告變更罪名之犯罪構成
    事實對被告加以調查訊問，使被告有辯解之機會，則實質上
    與踐行告知之義務無異，對被告防禦權之行使顯無任何妨礙
　　，形式上縱未告知變更之罪名，但此單純訴訟程序上之瑕疵
　　，對判決本旨不生任何影響。本案檢察官起訴被告係犯毒品
    危害防制條例第5 條第3 項之意圖販賣而持有第三級毒品罪
　　，而本院審理後，認因被告所持有之第三級毒品有混合二種
    以上之情形，而有同條例第9 條第3 項之適用，是縱疏未告
    知變更後之罪名，惟因本院於審理中，業已對被告意圖販賣
    而持有毒品之犯罪構成事實及相關鑑定報告對被告加以調查
　　、訊問，並使被告有辯解之機會，則揆諸上開說明，對被告
    防禦權之行使並無任何妨礙，附此敘明。
　㈢又按行為人意圖營利而購入毒品，在尚未尋找買主前，即為
    警查獲，其主觀上雖有營利之意圖，客觀上亦有購入毒品之
    行為，但其既未對外銷售，亦無向外行銷之著手販賣行為，
    自難認已著手實行販賣毒品，應論以意圖販賣而持有毒品罪
    （最高法院109 年度台上大字第4861號裁定參照）。本案依
    被告所述，其雖知悉如附表一所示之毒品係欲供販賣所用，
    惟依卷內所示事證，尚無謝政志實際上已販售予他人，或已
    對外進行宣傳、廣告等招攬買主之情形，揆諸上開說明，即
    不能認已著手實行販賣毒品，而應論以意圖販賣而持有毒品
    罪。是核被告所為，係犯毒品危害防制條例第9 條第3 項、
    第5 條第3 項之意圖販賣而持有混合二種以上之第三級毒品
    罪。檢察官認被告所為僅構成同條例第5 條第3 項之意圖販
    賣而持有第三級毒品罪，容有未洽，惟因基本社會事實同一
　　，自應由本院依法變更起訴法條。被告持有第三級毒品純質
    淨重五公克以上之低度行為，應為意圖販賣而持有混合二種
    以上第三級毒品之高度行為所吸收，不另論罪。再被告就上
    開犯行，與謝政志有犯意聯絡及行為分擔，為共同正犯。
　㈣被告於為警查獲後，即供出如附表一所示毒品均係謝政志所
    有而交付其持有，員警並因據而查得謝政志之實際身分、所
    使用車輛之車牌號碼及時常出入地點，現仍持續追查謝政志
    之動向，有臺北市政府警察局大同分局110 年7 月5 日北市
    警同分刑字第1103018524號函暨所附職務報告可佐（見偵卷
    第161 頁至第163 頁），堪認被告已供出毒品來源並因而查
    獲共犯，故依毒品危害防制條例第17條第1 項之規定，減輕
    其刑。
　㈤復按毒品危害防制條例第17條第2 項規定：「犯第4 條至第 
    8 條之罪於偵查及審判中均自白者，減輕其刑」，是一般而
    言，被告固須於偵查及審判中皆行自白，始有該減刑規定之
    適用。然訊問被告應先告知犯罪嫌疑及所犯所有罪名，並予
    以辯明犯罪嫌疑之機會，刑事訴訟法第95條第1 項第1 款、
　　第96條定有明文。而上揭規定，依同法第100 條之2 於司法
    警察官或司法警察詢問犯罪嫌疑人時，準用之。從而，司法
    警察調查犯罪於製作警詢筆錄時，就該犯罪事實未曾詢問，
    檢察官起訴前亦未就該犯罪事實進行偵訊，均形同未曾告知
    犯罪嫌疑及所犯罪名，即逕依其他證據資料提起公訴，致使
    被告無從於警詢及偵訊時辯明犯罪嫌疑，甚或自白，以期獲
    得減刑寬典處遇之機會，難謂非違反上揭程序規定，剝奪被
    告之訴訟防禦權，違背實質正當之法律程序。故於員警、檢
    察官未行警詢、偵訊，即行結案、起訴之特別情狀，縱被告
    祇於審判中自白，應仍有上揭減刑寬典之適用，俾符合該條
    項規定之規範目的（最高法院108 年度台非字第139 號判決
    要旨參照）。本案被告於警詢中即已就上揭事實過程為明確
    之供述（見偵查卷第21頁至第28頁），且員警嗣將被告解送
    至地檢署後，檢察官乃係訊問被告是否承認意圖販賣而持有
    第二級毒品罪（見同上卷第105 頁），然意圖販賣而持有第
    二級毒品，與檢察官嗣後起訴之意圖販賣而持有第三級毒品
　　，兩者罪名均不同，罪責亦相差甚異，自不得因被告在該次
    偵查中否認意圖販賣而持有第二級毒品之犯行，即遽認其就
    意圖販賣而持有第三級毒品之罪名亦必然無自白之可能。其
    後，檢察官於起訴前即未再對被告進行偵訊，致被告無從就
    起訴之意圖販賣而持有第三級毒品之罪名為辯明或自白，揆
    諸上開意旨，縱被告祇於審判中自白，仍應有毒品危害防制
    條例第17條第2 項之適用。準此，被告於本院審理中自白本
    案犯罪事實，故依該條例之上開規定減輕其刑，並遞減之。
　㈥被告前⒈於107 年間，因施用毒品案件，經臺灣臺北地方法院
    以107 年度簡字第1088號判決判處有期徒刑3 月確定；⒉於1
    07 年間，因詐欺案件，經臺灣臺北地方法院以107 年度簡
    字第3187號判決判處有期徒刑2 月確定。上揭二罪刑，嗣經
    臺灣臺北地方法院以108 年度聲字第772 號裁定定應執行刑
    有期徒刑4 月確定，在108 年10月15日易科罰金執行完畢
　　，有臺灣高等法院被告前案紀錄表附卷可憑，其於徒刑執行
    完畢後，5 年內故意再犯本案有期徒刑以上之罪，固符合刑
    法第47條第1 項所定之累犯要件，然本院衡酌被告前案與本
    案所犯並非相同罪質之罪，如仍加重其法定最低度刑，將使
    「行為人所受的刑罰」超過「其所應負擔罪責」，故依司法
    院大法官會議釋字第775 號解釋意旨，僅依刑法第47條第 1
     項加重其法定最高度刑。
　㈦爰審酌被告不思正途，竟為求得免費施用謝政志所提供之毒
    品，即無視政府杜絕毒品之禁令，與謝政志意圖販賣而持有
    毒品，所非實不足取，並兼衡被告於犯後坦承犯行、本案所
    查獲毒品數量多寡，暨被告自陳高中肄業、未婚無子女，入
    監前從事板模工作，每日收入約新臺幣2,000 元之智識程度
　　、經濟及家庭生活狀況等一切情狀，量處如主文所示之刑。
三、沒收部分：
　  按毒品危害防制條例第18條第1 項後段應沒入銷燬之毒品，
    指查獲施用或持有之第三、四級毒品而言。倘係查獲製造、
    運輸、販賣、意圖販賣而持有、以非法方法使人施用、引誘
    他人施用或轉讓第三、四級毒品，既屬同條例相關法條明文
    規定處罰之犯罪行為，即非該條項應依行政程序沒入銷燬之
    範圍。又同條例第19條第1 項所定供犯罪所用或因犯罪所得
    之物，係指犯第4 條至第9 條、第12條、第13條或第14條第
    1 項、第2 項之罪所用之物，不包括毒品本身在內，是尚不
    得援用此項規定為第三、四級毒品之沒收依據。再同條例對
    於查獲之製造、運輸、販賣、意圖販賣而持有、以非法方法
    使人施用、引誘他人施用及轉讓第三、四級毒品之沒收，並
    無特別規定，如其行為已構成犯罪，則該毒品即屬不受法律
    保護之違禁物，應回歸刑法之適用，依刑法第38條第1 項之
    規定沒收之，始為適法（最高法院109 年台上字第1301號判
    決意旨參照）。經查：
　㈠扣案如附表一所示之果汁包共50包，經鑑定後，檢出第三級
　　毒品4 －甲基甲基卡西酮、甲基－N, N－二甲基卡西酮成分
　　，業如上述，自屬違禁物無訛，應依刑法第38條第1 項之規
    定，宣告收收。
　㈡扣案如附表二所示之行動電話1 具，乃係被告所有，且為供
    其與謝政志聯繫而共同犯本案之罪所用之物，業據被告供承
    在卷，亦應依毒品危害防制條例第19條第1 項之規定，諭知
    沒收。
據上論斷，應依刑事訴訟法第299 條第1 項前段、第300 條，毒
品危害防制條例第5 條第3 項、第9 條第3 項、第17條、第19條
第1 項，刑法第11條前段、第28條、第47條第1 項、第38條第 1
 項，判決如主文。
本案經檢察官張君如提起公訴，檢察官林聰良到庭執行職務。
中    華    民    國    111   年     8    月    18    日
                    刑事第七庭  審判長法  官  蔡明宏
                                      法  官  陳孟皇
                                      法  官  蘇昌澤
以上正本證明與原本無異。
如不服本判決應於收受判決後20日內向本院提出上訴書狀，並應
敘述具體理由。其未敘述上訴理由者，應於上訴期間屆滿後20日
內向本院補提理由書（均須按他造當事人之人數附繕本）「切勿
逕送上級法院」。
因疫情而遲誤不變期間，得向法院聲請回復原狀。
　                                    書記官  吳佩蓁
中    華    民    國    111   年     8    月    18    日

附表一：
編號 物品名稱 數量 鑑          驗          結           果  一 果汁包 50包 檢出下列成分（驗餘合計淨重298.04公克）： ⒈第三級毒品   4 －甲基甲基卡西酮（純度約2%，驗前純質淨重約5.98公克） ⒉微量第三級毒品   甲基－N,N－二甲基卡西酮 

附表二：
編號 物品名稱 數量 型                                 式  一 行動電話 1 具 廠牌：APPLE 之iPhone IMEI碼：C3PRROTGRX5